【裁判字號】    99,訴,4
【裁判日期】    990322
【裁判案由】    給付買賣價金
【裁判全文】
臺灣臺南地方法院民事判決                 99年度訴字第4號
原      告  國防部
法定代理人  丙○○
訴訟代理人  林志宏律師
複代理人    陳麗珍律師
複代理人    陳旻沂律師
複代理人    吳艾黎律師
被      告  甲○○
訴訟代理人  乙○○
上列當事人間提起給付買賣價金事件，本院民國99年3月8日言詞
辯論終結，判決如下：
    主      文
被告應給付原告新台幣柒拾捌萬元，及自民國九十八年十二月十
六日起自清償日止，按年息百分之五計算之利息。
訴訟費用新台幣捌仟肆佰捌拾元由被告負擔。
    事實及理由
一、本件原告起訴主張：被告向原告購買門牌編號台南縣永康市
    ○○路72號13樓之5建物及永康市○○段13地號應有部分10
    萬分之257（以下簡稱系爭房地），約定房地買賣總價為新
    台幣（下同）4,434,628元，原告業已將系爭房地交付予被
    告並已完成系爭房地所有權移轉登記，然被告尚有78萬元之
    買賣價款尚未向原告給付。依兩造間系爭房地買賣契約第5
    條約定，本契約書第6條所定承購標的房地價金之應自行負
    擔部分，乙方即被告得向合作金庫申請基金貸款，其額度上
    限為782,582元，故原告並未允諾貸款予伊。被告核貸之額
    度，由合作金庫依個人債信核定之，是否准予核貸仍由合作
    金庫視被告個人債信決定之，被告經合作金庫查知系爭房地
    有遭被告之其他債權人聲請強制執行查封在案之債信不良情
    形，以致合作金庫未准予核貸撥款，惟被告依約仍應給付買
    賣價款78萬元予原告。爰依買賣契約請求被告給付如主文第
    1項所示金額。
二、被告抗辯：國軍眷改條例之目的，係興建住宅，照顧眷戶及
    中低收入戶，原告允諾貸款給予眷戶78萬元輔助購宅款之權
    益，只要眷戶按時繳納貸款本金及利息，不可剝奪眷戶之權
    利。被告於眷改基金代管合作金庫台南赤崁分行存有現金28
     ,000元，足以繳付貸款本利10個月之用，被告並未違背貸
    款契約規定。被告無資力清償78萬元買賣尾款，要求解除契
    約。爰聲明駁回原告之訴。
三、本件兩造不爭執之事實：
  (一)被告向原告購買門牌台南縣永康市○○段13地號、權利範圍
    10萬分之257及其上建號386號門牌號碼台南縣永康市○○路
    72號13樓之5，權利範圍全部，約定買賣總價為4,434,628元
    ，並已於98年9月1日辦理系爭房地所有權移轉登記為被告所
    有，惟被告尚欠買賣價金780,000元未為給付（雙方簽立本
    院卷11至16頁之買賣契約書無訛）。
  (二)訴外人即被告之債權人日盛銀行聲請本院查封被告之系爭房
    地，經本院於98年10月21日以南院龍98司執湘字第79964 號
    函請台南縣永康地政事務所辦理查封登記在案。
  (三)被告向合庫申請78萬元輔助購宅基金貸款並未獲合庫核准。
  (四)兩造對於合作金庫商業銀行赤崁分行99年3月2日函文無意見
    。
四、得心證之理由：
  (一)原告並未允諾貸款予被告：
  1.按「國軍老舊眷村改建基金補助購宅貸款、收納款項、催收
    及其他相關業務，由合作金庫銀行辦理。」兩造所簽訂之國
    防部辦理國軍老舊眷村改建興建住宅社區房地買賣契約書第
    4條定有明文，由此可知，兩造購宅貸款相關業務，係委由
    合作金庫銀行辦理（見本院卷37頁）。
  2.次按「除經甲方核算可獲補助購宅款額度直接抵充本契約書
    第三條所定之標的房地價款外，其餘不足部分，應於甲方通
    知後由乙方自行負擔，並於期限內匯入甲方指定之帳戶（合
    作金庫「國軍老舊眷村改建基金」帳戶，帳號：眷改基金-
    總政戰局405專戶【0000-000-000 0-0】內後，始辦理標的
    房地產權移轉登記暨交屋進住使用等相關事宜）。乙方應自
    行負擔款項之繳納，得依甲方通知逕向合作金庫申辦貸款手
    續並獲核撥匯入甲方指定帳戶內，惟貸款不足額部分仍應自
    行備具款項繳齊。」、「本契約書第5條所定承購標的房地
    價金之應自行負擔部分，乙方得向合作金庫申請基金貸款，
    其額度上限為新台幣782,582元整（最多不得超過壹佰萬元
    整或標的房地價金之應自行負擔部分）；惟其實際核貸之額
    度，由合作金庫依個人債信核定之」，此觀兩造簽訂之國防
    部辦理國軍老舊眷村改建興建住宅社區房地買賣契約書第5
    條第1、2項及第6條第1項約定自明，可知被告就其自行負擔
    部分，得向合作金庫申請基金貸款，貸款額度及是否核貸，
    仍由合作金庫視被告個人債信決定，至若有不足額仍應自行
    備具款項繳齊，非指原告允諾貸款予被告。次者，從被告所
    簽立之撥款委託授權書第4條約明「‧‧‧若貴行因規定無
    法核貸，本人絕無異議，願無條件撤銷申貸，‧‧‧」等詞
    （見本院卷40頁），足見是被告申請基金貸款是否成功仍須
    視其本身債信是否良好，原告或合庫並未承諾定會予以核貸
    ，況本件係因被告之不動產於98年10月21日遭其他債權人聲
    請假扣押，合庫始未同意撥貸，有合作金庫商業銀行赤崁分
    行函在卷可稽（見本院卷37頁），則被告抗辯係原告未依約
    定允諾貸款，伊未繳納買賣價金非可歸責云云，自不可採。
  (二)按買受人對於出賣人，有交付約定價金及受領標的物之義務
    ，民法第367條定有明文。查被告向原告購買系爭房地，迄
    今尚有價金78萬元仍未給付，依上開規定，自負有交付價金
    之義務，被告尚不得因其本身債信不佳，擔保不足致未能獲
    得合庫同意撥貸，作為拒絕給付價金之理由，又本件買賣契
    約係因可歸責於被告之事由致未能如期給付價金，被告片面
    主張解除契約，亦於法無據，其上開辯解，均無足取。
五、綜上所述，被告既應自行負擔買賣價金78萬元，經原告催告
    後，被告仍未給付，則原告本於買賣契約之法律關係，請求
    被告給付78萬元及自支付命令送達翌日即98年12月16日起至
    清償日止按年息百分之5之法定利率計算遲延利息，洵屬有
    據，應予准許。
六、本件訴訟費用確定為8,480元（即第一審裁判費），應由敗
    訴之被告負擔，本院併依職權宣告之。
七、訴訟費用負擔之依據：民事訴訟法第78條、第87條第1項，
    判決如主文。
中    華    民    國    99    年     3    月    22    日
                  民事第一庭    法    官  蔡雅惠
以上正本證明與原本無異。
如對本判決上訴，須於判決送達後20日內向本院提出上訴狀，並
依民事訴訟法第77條之16繳交上訴費用。
中    華    民    國    99    年     3    月    22    日
                                書 記 官  詹書瑋

司法院資訊處製作；財團法人民間司法改革基金會備份。
